【裁判字號】    97,易,450
【裁判日期】    970822
【裁判案由】    竊盜
【裁判全文】
臺灣基隆地方法院刑事判決               97年度易字第450號
公  訴  人  臺灣基隆地方法院檢察署檢察官
被      告  丙○○
上列被告因竊盜案件，經檢察官提起公訴（97年度偵字第985號）
，本院判決如下：
    主  文
丙○○無罪。
    理  由
一、公訴意旨略以：被告丙○○意圖為自己不法之所有，於民國
    96年11月13日17時許，在基隆市○○路16之1 號乙○○所經
    營之麵攤置物籃內，徒手竊取乙○○所有PHILIPS廠牌CT760
    8型（序號000000000000000號）手機乙支，得手後於96年11
    月14日或15日20時許，在基隆市○○路44巷166 號住處將之
    交付不知情之趙志仁，囑趙志仁去變賣換現金。趙志仁則於
    同月17日下午，在基隆市○○街交付不知情之林雲耀，以抵
    償先前欠林雲耀之借款。林雲耀則於同月19日上午，在基隆
    市○○街交付不知情之許若清，以抵償林雲耀欠許若清之借
    款。嗣於同月19日11時45分左右，許若清持上開手機至基隆
    市○○路96號翰洋通訊行，以500 元之價格出售予不知情之
    翰洋通訊行。嗣經警執行查贓勤務時，循線查悉上情。因認
    被告涉有刑法第320條第1項之罪嫌云云。
二、證據能力部分：
  (一)按刑事訴訟法第158條之3規定：「證人、鑑定人依法應具結
    而未具結者，其證言或鑑定意見，不得作為證據」，而依刑
    事訴訟法第186 條規定，證人除有不得令其具結之情形外，
    應命具結。因之未依法具結之證言，在程序上欠缺法定條件
    ，難認為合法之證據資料，故同法第158條之3規定證人依法
    應具結而未具結者，其證言無證據能力，不得作為證據。此
    規定擔保證人據實陳述之作用，雖與同法第159條第1項，並
    無二致；然其係為避免司法權受虛偽證言所誤導，以維護司
    法作用正確性之立法本旨，則與證據傳聞法則主要在落實被
    告反對詰問權之行使，保障其訴訟上之防禦權，並符合直接
    審理與言詞審理原則之情形，相異其趣。是被告以外之人於
    審判外向檢察官或法官所為供述，苟未依法具結，縱已符合
    傳聞法則之例外規定，然既因未具結而仍有誤導司法權行使
    之疑慮，自不得作為認定犯罪之證據（最高法院96年度臺上
    字第2098號、96年度臺上字第910 號判決參照）。本件證人
    許若清於另案偵查時，基於被告身分向檢察官所為供述，其
    中關於系爭手機流向部分，對被告而言，係屬被告以外之人
    之陳述，本質上屬於證言，然許若清為該供證時，並未具結
    ，依上開規定，即不得作為認定被告竊盜行為之證據。
  (二)按被告以外之人於審判外之言詞或書面陳述，除法律有規定
    者外，不得作為證據，刑事訴訟法第159條第1項固有明文；
    惟按被告以外之人於審判外之陳述，雖不符同法第159 條之
    1至第159條之4 規定，而經當事人於審判程序同意作為證據
    ，法院審酌該言詞陳述或書面陳述作成時之情況，認為適當
    者，亦得為證據。又當事人、代理人或辯護人於法院調查證
    據時，知有第159條第1項不得為證據之情形，而未於言詞辯
    論終結前聲明異議者，視為有前項之同意，同法第159條之5
    亦定有明文。本案以下所引用之證據，檢察官及被告於本院
    審理時均表示沒有意見，同意作為證據，經本院審酌該等證
    據之作成情況，核無違法取證或其他瑕疵，認均適於為本案
    認定事實之依據，依刑事訴訟法第159條之5規定，均有證據
    能力。
三、按犯罪事實應依證據認定之，無證據不得認定犯罪事實。不
    能證明被告犯罪者，應諭知無罪之判決，刑事訴訟法第 154
    條第2項、第301條第1 項分別定有明文。另事實之認定，應
    憑證據，如未能發現相當證據，或證據不足以證明，自不能
    以推測或擬制之方法，為裁判基礎（最高法院40年台上字第
    86號判例參照）；又認定不利於被告之事實，須依積極證據
    ，苟積極證據不足為不利於被告之事實認定時，即應為有利
    於被告之認定，更不必有何有利之證據（最高法院30年上字
    第816 號判例參照）：而認定犯罪事實，所憑之證據，無論
    直接或間接證據，其為訴訟上之證明，須於通常一般之人均
    不致有所懷疑，而得確信其為真實之程度者，始得據之為有
    罪之認定，倘其證明尚未達到此一程度，而有合理性懷疑之
    存在時，即無從為有罪之認定（最高法院76年台上字第4986
    號判例參照）。又檢察官就被告犯罪事實，應負舉證責任，
    並指出證明之方法，刑事訴訟法第161條第1項定有明文。檢
    察官對於起訴之犯罪事實，應負提出證據及說服之實質舉證
    責任，倘其所提出之證據，不足為被告有罪之積極證明，或
    其指出證明之方法，無從說服法院以形成被告有罪之心證時
    ，基於無罪推定之原則，法院自應為被告無罪判決之諭知，
    最高法院著有92年台上字第128號判例足資參照。
四、公訴人認被告涉有上開犯嫌，無非係以證人即被害人乙○○
    及證人趙志仁、林雲耀、許若清之證述，證人許若清填寫之
    切結書1紙、系爭手機照片2張等為其主要論據。
五、訊據被告固不否認其住處位在基隆市○○路16之1 號證人乙
    ○○所經營之麵攤附近，且認識證人趙志仁等情事，惟堅決
    否認有何竊盜之犯行，略以：伊沒有見過本案手機，當然亦
    無竊盜之行為，更沒有將本案手機交予證人趙志仁，可能證
    人趙志仁曾至伊住處施用毒品而被伊母親趕出去，之後伊亦
    不歡迎證人趙志仁至伊住處，因此使二人感情不佳，證人趙
    志仁始如此證述，惟伊確無竊盜之犯行等語置辯。
六、經查：
  (一)證人許若清填寫之切結書記載：許若清於96年11月19日11時
    45分將廠牌PHILIPS機型CT7608序號000000000000000保證售
    於翰洋通訊行，手機確為本人合法所有，絕非贓物，如有不
    實，願自負法律責任，與收受店家無關等語。可知證人許若
    清填寫之切結書，僅得證明警員於翰洋通訊行查獲之本案手
    機，確係由證人許若清販售予翰洋通訊行，然無從據此證明
    本案手機與被告有何關連，更不足證明被告有公訴意旨所稱
    之竊盜犯行。
  (二)證人許若清於97年1 月30日警詢時證述：伊於96年11月19日
    上午，在基隆市○○街附近，遇見認識十幾年綽號「阿堯」
    之朋友，「阿堯」稱因為沒有帶身分證，所以想委託伊販賣
    本案手機，伊遂與「阿堯」兩人至翰洋通訊行出售本案手機
    ，獲取對價500元等語（見97年1月30日警詢筆錄）。伊又於
    同年2 月21日警詢時指認林雲耀即伊所稱綽號「阿堯」之朋
    友，並陳述：伊即係因林雲耀之拜託，而與林雲耀至翰洋通
    訊行販售本案手機等語（見97年2 月21日警詢筆錄）。參以
    證人許若清指出警員所拍攝2 張照片中之手機即為本案手機
    乙事，顯見證人許若清之證詞及本案手機照片2 張雖得證明
    本案手機係由伊販售予翰洋通訊行，而伊係由證人林雲耀所
    委託販售而取得本案手機等情，惟並不得證明被告與該手機
    之關係，更遑論被告有公訴意旨所稱之竊盜犯行。
  (三)證人林雲耀於97年2 月21日警詢時陳稱：綽號「石輪」之男
    子趙志仁因為積欠伊500 元之債務，但沒有錢還伊，結果就
    將本案手機交予伊抵押債款，其後伊再與許若清將手機販售
    予翰洋通訊行等語（見97年2 月21日警詢筆錄）。伊又於同
    日偵訊時結證稱：趙志仁係於96年11月17日下午在基隆市○
    ○街將本案手機交予伊，目的係抵償之前所欠500 元債務，
    後於同年月19日早上伊與許若清一同將手機販售予翰洋通訊
    行等語（見97年2月21日偵訊筆錄）。伊另於97年2月22日警
    詢時指認證人趙志仁即係交予伊本案手機之人（見97年2 月
    22日警詢筆錄）。同前述之理，證人林雲耀之證言僅能證明
    本案手機係由證人趙志仁所交予伊，伊再與證人許若清轉售
    予翰洋通訊行，惟並不能據此推認被告曾持有本案手機，更
    不足證明被告有何竊盜之販行。
  (四)證人即被害人乙○○於97年1 月25日警詢時證述：96年11月
    13日17時許，伊在基隆市○○區○○路16之1 號所經營之麵
    攤置物籃內失竊一支手機，而警方查獲之手機就是伊所失竊
    之手機等語（見97年1月25日警詢筆錄）。其又於97年2月25
    日警詢時陳稱：伊對於照片中之被告有點眼熟，曾在所經營
    之麵店看過，但不能確定被告是否曾到伊麵店吃過麵等語（
    見97年2 月25日警詢筆錄）。證人乙○○雖然指出本案手機
    為伊所失竊，另證述曾在經營之麵店看過被告，惟並不得因
    證人乙○○曾看過被告，即據此推出被告有竊取本案手機之
    犯行。又證人乙○○並無法確認看到被告時間係於本案手機
    失竊當日，更遑論能證明本案手機係為被告所竊，況被告是
    否曾至證人乙○○所經營之麵店光顧乙事，證人乙○○更是
    無法確定，可知伊證詞對於本案之證明力，已有可疑。抑有
    進者，被告住在證人乙○○所經營之麵攤附近，業據被告供
    陳在卷，且有卷內被告之住所資料可佐，可知證人乙○○曾
    看過被告乙情，乃因被告住處在伊所經營之麵攤附近之故，
    與本案手機失竊乙事難認確有關聯。
  (五)證人趙志仁於97年2 月22日警詢時及同日偵訊中證述：96年
    11月14日或15日20時許，在被告位於基隆市○○路之住處，
    因為伊缺錢，被告將本案手機交予伊去換錢，後於同月17日
    下午在基隆市○○街，伊再將本案手機轉交林雲耀，以清償
    積欠林雲耀之500元債務等語（見97年2月22日警詢筆錄及同
    日偵訊筆錄）。證人趙志仁雖然證述本案手機由被告所交付
    ，惟倘若伊不指出如何取得本案手機，自己恐會受到竊盜刑
    事責任之訴追、審判，在兩難之情況下，證人趙志仁之證詞
    是否具有可信度，實非無疑。況本案除證人趙志仁之證詞外
    ，其餘人證、書證、物證或無法證明被告與本案手機有關聯
    性，或不能證明被告有竊取本案手機之犯行。職是，在無其
    他證據可資佐證，而證人趙志仁之證詞又有可疑處等情況下
    ，實無法令本院達毫無合理懷疑之確信，亦即難僅以證人趙
    志仁之證詞認定被告有竊盜本案手機之犯行。
  (六)綜上所述，依「罪證有疑，利於被告」之證據法則，檢察官
    所舉證據既不能認為已達通常一般人均不致有所懷疑，得以
    確信其為真實之程度，此外復查無其他積極證據足以證明被
    告確有檢察官所指犯行，揆諸上開法條、判例意旨，應認為
    被告犯罪尚屬不能證明，依法自應為被告無罪之諭知。
據上論斷，應依刑事訴訟法第301條第1項，判決如主文。
本案經檢察官甲○○到庭執行職務。
中    華    民    國    97    年     8    月     22   日
                  刑事第一庭法  官  王福康
以上正本證明與原本無異。
如不服本判決應於收受本判決後10日內向本院提出上訴書狀，其
未敘述上訴理由者，並得於提起上訴後10日內向本院補提理由書
狀（均須按他造當事人之人數附繕本）「切勿逕送上級法院」。
中    華    民    國    97    年     8    月     22   日
                            書記官  彭淑芳


司法院資訊處製作；財團法人民間司法改革基金會備份。
